【裁判字號】    97,交聲,175
【裁判日期】    970625
【裁判案由】    違反道路交通管理處罰條例聲明異議
【裁判全文】
臺灣基隆地方法院交通事件裁定         97年度交聲字第175號
移送機關    交通部公路總局臺北區監理所基隆監理站
異  議  人  甲○○
即受處分人
上列受處分人因違反道路交通管理處罰條例案件，對於交通部公
路總局臺北區監理所基隆監理站97年5 月22日所為之處分（原處
分案號：基監字第裁42-ZIB094501號），聲明異議，本院裁定如
下：
    主  文
異議駁回。
    理  由
一、原處分意旨略以：異議人即受處分人甲○○（下稱異議人）
    於民國97年1月10日9時39分許，在國道三號南下25公里處，
    駕駛立達汽車貨運股份有限公司所有之車牌號碼157-KE號營
    業貨櫃曳引車，因「行駛高速公路未依規定車道行駛（大型
    車非超車佔用中線車道行駛）」違規，經內政部警政署國道
    公路警察局第九警察隊木柵分隊附採證照片逕行舉發，依道
    路交通管理處罰條例第33條第1項第3款、第63條第1項第1款
    、第85條第1 項之規定，裁處罰緩新臺幣（下同）4,000 元
    ，並記違規點數1 點等語。
二、異議意旨略以：伊駕駛貨櫃車行駛北二高南下外側車道，因
    前方砂石車速度緩慢所以超車，爾後馬上切回原外側車道，
    非違規事實所述大型車佔用中線車道行駛。又舉發之照片的
    第一、二、三張照片已有砂石車之車頭（綠色車頭），足以
    證明伊是因要超越慢速之砂石車，行駛超車之車道到一定安
    全距離後，亦開回外車道行駛，伊是超越前車而非佔用車道
    云云。
三、按汽車行駛於高速公路、快速公路或設站管制之道路，不遵
    使用限制、禁止、行車管制及管理事項之管制規則而有未依
    規定行駛車道者，處汽車駕駛人新臺幣3 千元以上6 千元以
    下罰鍰，並記違規點數1 點，道路交通管理處罰條例第33條
    第1 項第3 款及第63條第1 項第1 款分別定有明文；次按汽
    車行駛高速公路及快速道路，其車道之使用，除因交通事故
    及道路施工依臨時或可移動標誌指示或交通勤務警察指揮外
    ，應依設置之交通標誌、標線或號誌之規定，無設置者，大
    型車應行駛於外側車道，並得暫時利用緊臨外側車道之車道
    超越前車，高速公路及快速公路交通管制規則第8 條第1 項
    第2 款亦規定甚明。故汽車行駛於高速公路時，駕駛人對於
    車道之使用，原則上應依交通標誌之指示，若無交通標誌、
    標線或號誌之設置時，則大型車行駛於同向三線車道之路段
    ，駕駛人除了為超越同一車道之前車時，而得以暫時利用中
    線車道超車外，其餘情況下則不得行駛於中線車道，併此敘
    明。
四、經查：
  (一)本件異議人於97年1月10日9時39分許，駕駛車號157-KE號營
    業貨櫃曳引車在國道三號南下24.9至25公里處，行駛在中線
    車道，此有採證照片3張附卷可參。異議人對其於在上開時
    、地行駛在中線車道之事實並不爭執，惟辯稱係為了要超前
    方的砂石車，所以才行駛在中線車道，是以異議人確有於上
    開時、地行駛在中線車道之事實堪予認定。
  (二)惟查，證人即製單舉發警員乙○○於97年6月17日到庭具結
    證稱：「異議人所稱不實在，異議人的前方100公尺內都沒
    有其餘砂石車，且他的後方雖有一台綠色車頭的砂石車，但
    距離至少也有100公尺以上，又舉發地點距離隧道口很近，
    異議人應該是剛出隧道口，所以他要超車不可能在隧道裡面
    超車。且我從頭到尾看到他都是行駛在中線，沒有回到外側
    車道」、「沒有看到異議人打方向燈回外側車道的動作」、
    「從24.9公里處我就看到他行駛中線，且沒有看到他從外線
    為了要超車行駛到中線，之後他也一直行駛在中線，沒有開
    回外線」等語（見本院97年6月17日訊問筆錄），並提出照
    片5張附卷足參，可見異議人駕駛大型車行駛於中線車道達
    一定的時間，且未駛回外側車道，已有違反未依規定行駛車
    道之違規行為。縱如異議人所辯其係要超越前車始行駛於中
    線車道，然依據高速公路及快速公路交通管制規則第8條第1
    項第2款之規定，大型車應行駛於外側車道，並得暫時利用
    緊臨外側車道之車道超越前車，所謂「暫時」，是指超越前
    車後，即應回到外側車道，異議人行駛於中線車道的情形，
    亦難謂係暫時。故
    本件異議人所辯，要無可採。
  (三)再本件異議人違規之經過情狀，事證既已明晰如前述，是員
    警於整體舉發過程間，既無違法或不當之瑕疵存在，且與異
    議人甲○○間，素不相識更無怨懟抑或過節存在，衡情衡理
    均非刻意設詞誣指異議人違規行為。從而，本院經查並無任
    何證據足資證明掣單警員於舉發過程中，有何捏造事實違法
    取締之情事，亦未見舉發過程有何值勤不當之明顯瑕疵存在
    ，是基於交通警員掣單舉發違反道路交通管理處罰條例所列
    之違規事實，乃公務員基於職務上權力，依法就特定之具體
    事件所為具公法上效果之單方行政行為，且基於公務員為公
    法上行為具有公信力之原則，該單方行政行為應可被推定為
    真正，據以依法處分之事實亦可認定為正確無誤。換言之，
    此項公信原則，乃立法者賦予行政機關制定違反道路交通事
    件統一裁罰標準及處理細則，使執勤警員得當機處分，以達
    維護交通秩序及安全之行政目的，而本於值勤員警維護交通
    秩序、安全職責所為之舉發所受之合法、正確之推定；可認
    定異議人甲○○確於舉發時、地有未依規定車道行駛之違規
    事實。
五、綜上所述，異議人之違規行為堪予認定，原處分機關據以援
    引上開規定，裁處異議人罰鍰4000元，並記違規點數1 點，
    核無違誤，故本件異議為無理由，應予駁回。
六、據上論斷，應依道路交通案件處理辦法第19條，裁定如主文
    。
中    華    民    國    97    年    6     月    25    日
                  交通法庭法    官  鄭培麗
以上正本證明與原本無異。
對於本件裁定如有不服，應於送達後5 日內，向本院提出抗告書
狀，敘述抗告之理由，抗告於臺灣高等法院。
中    華    民    國    97    年    6     月    26    日
                          書 記 官  王佩珠


司法院資訊處製作；財團法人民間司法改革基金會備份。
